【裁判字號】    96,重訴,29
【裁判日期】    970613
【裁判案由】    擄人勒贖等
【裁判全文】
臺灣臺南地方法院刑事判決              96年度重訴字第29號
公  訴  人  臺灣臺南地方法院檢察署檢察官
被      告  丙○○
                    樓
                  （現另案於臺灣臺南監獄臺南分監執行中）
指定辯護人  方文賢律師
上列被告因擄人勒贖等案件，經檢察官提起公訴（95年度偵緝字
第1712號），本院判決如下：
    主  文
丙○○共同意圖勒贖而擄人，累犯，處有期徒刑捌年，褫奪公權
肆年。
    事  實
一、丙○○（綽號二齒）曾有違反肅清煙毒條例及槍砲彈藥刀械
    管制條例等前科，其中因違反肅清煙毒條例案件，經本院判
    處有期徒刑3年2月確定，於民國93年2月27日因縮短刑期執
    行完畢出監。丙○○曾向丁○○借款，認其經濟狀況甚佳，
    有機可乘，遂與真實年籍、姓名不詳之綽號「阿佑」、「方
    男」、「光頭」等成年男子共同基於擄人勒贖之犯意聯絡，
    由丙○○於94年10月3日央請戊○○（不知情）轉達丁○○
    撥打其所有門號0000000000號手機與其聯絡，丁○○經由戊○○轉達後，即撥打前開電話，不意係由「阿佑」接聽，「
    阿佑」即對丁○○恫稱要出面與其會面，否則要到他家押走
    他，致使丁○○心生畏懼，因而於同日晚間10時30分許，前
    往臺南縣善化鎮大成國小大門前赴約，旋「阿佑」、「方男
    」、「光頭」3人駕駛小客車扺達，即由其中1人持不具殺傷
    力但外觀與真槍相同之槍枝1把（未據扣案），扺住丁○○
    頭部，將丁○○強押上車，並要丁○○交付財物，否則即不
    讓其離去，丁○○表示願意給付新臺幣（下同）10萬元或20
    萬元，「阿佑」等人均不滿意，乃將丁○○載往臺南縣善化
    鎮轄內之橋下、涵洞、產業道路旁等處加以毆打，嗣丁○○
    允諾交付50萬元，「阿佑」等人乃停手並要求丁○○致電予
    其友人戊○○，要戊○○為丁○○作擔保，丁○○乃致電要
    求戊○○為其作保，惟遭拒。丁○○復致電予其女友甲○○
    ，告知其遭人押走，需贖金50萬元始能獲釋，並向甲○○借
    款，仍無所獲，「阿佑」等人即將丁○○押往丙○○所租之
    臺南縣善化鎮什乃里94之1號。另一方面，甲○○前往戊○○所開設之紳帥理容院尋求幫忙，不久丙○○亦至戊○○處
    ，戊○○與丙○○交談後，戊○○即告知甲○○，丙○○要
    將其載去丙○○租處找丁○○，甲○○即由丙○○載往臺南
    縣善化鎮什乃里94之1號，嗣約5至10分鐘許，丁○○即由「
    阿佑」等人持上開槍枝指著頭押下車推進客廳，「阿佑」即
    應丙○○之要求收起槍枝，稱要付50萬元始能放人，甲○○
    則稱願付10萬元，丙○○佯為幫忙，與甲○○向「阿佑」多
    次協調後，「阿佑」同意由丙○○、甲○○支付總價20萬元
    後釋放丁○○，並且當日先行支付5萬元，5天後再付10萬元
    ，15天後再付5萬元，惟因甲○○並無現金，隨後趕至之戊○○乃出借1萬元予丁○○，交付予「阿佑」，並約定翌日
    丁○○須付款4萬元，5天後再付10萬元，15天後再付5萬元
    ，「阿佑」等人始將丁○○放行。因丁○○無錢付款，乃於
    94年10月5日報警處理，而查獲上情。
二、案經臺南縣警察局善化分局報請臺灣臺南地方法院檢察署檢
    察官偵查起訴。
    理  由
壹、程序部分：
  一、證人甲○○、戊○○於警詢之供述，屬被告以外之人審判
      外之言詞陳述，被告丙○○否認該供述之證據能力，而證
      人甲○○、戊○○於本院審理時以證人身分接受交互詰問
      後，認其於警詢中之供述亦無「具有較可信之特別情況」
      ，依刑事訴訟法第159條第1項、第159條之3之規範意旨，
      應無證據能力。
  二、證人丁○○於警詢之供述，屬被告以外之人審判外之言詞
      陳述，被告丙○○否認其供述之證據能力，本院依據以下
      理由，認證人丁○○於警詢之供述有證據能力：
    （一）按被告以外之人於檢察事務官、司法警察官或司法警
          察調查中所為之陳述，與審判中不符時，其先前之陳
          述具有較可信之特別情況，且為證明犯罪事實存否所
          必要者，得為證據。刑事訴訟法第159條之2定有明文
          。是被告以外之人於審判外之陳述例外具有證據能力
          之要件為：(1)被告以外之人於審判中到庭陳述；(2)被
          告以外之人於審判中之陳述與於檢察事務官、司法警
          察官或司法警察調查中所為之陳述不符；(3)被告以外
          之人於審判外之陳述具有較可信之特別情況；(4)審判
          外之陳述須為證明犯罪事實存否所必要。
    （二）經比較核對證人丁○○於本院及警詢中證言，其就戊○○要其撥打門號0000000000手機時，究竟係對其表
          示係「被告」或「阿佑」要找丁○○一情，於警詢中
          證稱戊○○係告知其要與「被告丙○○」聯絡（見警
          卷第6頁），而於本院審理時，則改稱戊○○係告知
          要向「阿佑」聯絡等語（見本院卷第93、104、111、
          122頁），是證人丁○○於警詢中及本院審理時，就
          戊○○係轉達要丁○○與「被告」或「阿佑」聯絡之
          陳述，前後不一。又被告究竟有無以其自己名義，並
          提供門號0000000000手機，使「阿佑」等人得以與丁○○聯絡，乃判斷被告有與參與「阿佑」等人對丁○○擄人勒贖行為之重要依據，當然屬證明本件被告擄
          人勒贖罪事實存否所必要。
    （三）另證人丁○○於本院審理時自承：警詢筆錄伊有看過
          ，都是按造伊自己的意思記載等語（見本院卷第121
          頁），已足確認丁○○警詢之陳述與警詢筆錄記載內
          容相符。其次，證人丁○○於本件係被害人，衡情司
          法警察斷無違反其意願強行取供之可能。因此，證人
          丁○○陳述之可信性及任意性均得以確作，足認其於
          警詢中之陳述具有特別可信之情況，而具有證據能力
          。
貳、實體部分
  一、有罪部分：
    （一）訊據被告丙○○固供承將其所有之門號0000000000號
          手機係借予「阿佑」使用；於94年10月3日晚間11時
          許，騎機車至戊○○所開設之紳帥理容院載甲○○至
          臺南縣善化鎮什乃里94之1號租住處等情，惟矢口否
          認參與擄人勒贖犯行，辯稱：伊沒有叫戊○○轉告丁○○跟伊聯絡，因伊與「阿佑」同住，而「阿佑」沒
          有手機，才把門號0000000000號手機借給「阿佑」使
          用；「阿佑」他們與丁○○在談贖金的問題時，伊未
          在場。丁○○與「阿佑」在本案之前就已經有金錢上
          的糾紛云云；辯護意旨則以：依檢察官起訴被告之犯
          罪事實，「阿佑」取得款項乃丁○○受強暴脅迫後所
          親自交付，此與擄人勒贖之構成要件不無齟齬，是若
          謂被告有與「阿佑」等人就本件犯行有幫助或犯意聯
          絡或行為分擔關係，則所成立之犯罪，似以強盜罪之
          幫助犯或共同正犯為妥；況依被告所供，其僅係協助
          丁○○脫身，依被告之主觀認識，丁○○與「阿佑」
          有債務糾紛，故縱認被告與「阿佑」等人共謀犯罪，
          因「阿佑」等人不具不法所有意圖，則被告所為亦僅
          屬妨害自由犯行等語置辯。
    （二）經查，證人丁○○於94年10月3日以門號0000000000
          號手機與「阿佑」聯繫時，「阿佑」即恫嚇丁○○要
          出面與其談判，否則要到丁○○家將之抓走，丁○○
          因而心生畏懼，乃於同日晚間10時30分前往臺南縣善
          化鎮大成國小大門前與「阿佑」會面，惟甫至該處，
          「阿佑」、「方男」、「光頭」3人即持槍將謝榮強
          押上車，要求丁○○給付現金，否則即不讓其離去，
          丁○○表示要給付10萬元或20萬元，「阿佑」等人表
          示不夠，並繼續將丁○○載往臺南縣善化鎮轄內之橋
          下、涵洞、產業道路旁等處加以毆打，嗣丁○○允諾
          交付50萬元後始停手，並要求丁○○致電予其友人戊○○，要戊○○為丁○○作擔保，丁○○乃致電予戊○○，惟為戊○○所拒，丁○○復致電予其女友甲○○，告知其遭人押走，需贖金50萬元始能獲釋，並向
          甲○○借款，「阿佑」等人則將丁○○押至臺南縣善
          化鎮什乃里94之1號，當時，被告已將丁○○之女友
          甲○○載至上址，戊○○亦隨後趕至，最後，經甲○○與「阿佑」等人議價後，「阿佑」等人同意甲○○
          以20萬元之代價贖回丁○○，並且當日先行支付5萬
          元，5天後再付10萬元，15天後再付5萬元，惟因甲○○並無現金，即由戊○○交付1萬元予「阿佑」，「
          阿佑」等人乃釋放丁○○，讓其離去等情，業據證人
          丁○○迭於警詢、偵訊及本院結證明確（分見警卷第
          5至7頁、第11至；偵Ａ卷第30至32頁；本院卷第92至
          137頁）；核與甲○○於偵訊及本院結證稱在上址與
          「阿佑」等人協調由丁○○給付20萬元，並由戊○○
          當場交付1萬元後，丁○○因而獲釋等節相符（見偵
          Ａ卷第30頁；本院卷第160至第175頁）；亦與證人戊○○於本院證稱接獲丁○○電話，要求其擔保50萬元
          ，及其前往上址，交付1萬元予「阿佑」等情吻合（
          見警卷第15至18頁；本院卷第138至158頁），是「阿
          佑」等人對丁○○施以強暴、脅迫手段，使丁○○離
          開其原來處所而將其移置於自己實力支配之下，而令
          丁○○之友人提供金錢以贖取被擄者之身體自由之事
          實，堪以認定。
    （三）被告雖辯稱丁○○與「阿佑」間有金錢債務糾紛云云
          ，然此為丁○○所否認（見警卷第7、11頁；偵Ａ卷
          第31頁；本院卷第109、120頁）；且證人甲○○亦證
          稱：丁○○沒有欠被告跟「阿佑」錢，是被告曾向丁○○借錢，欠丁○○25000元（見偵Ａ卷第32頁）；
          再者，證人戊○○與被告為自國中時即認識相熟之友
          人，其亦未曾聽聞「阿佑」與丁○○有何金錢糾紛一
          情，復據證人戊○○到庭證述明確（見本院卷第147
          、150頁），因此被告所辯顯不足採。
    （四）按刑法上所稱擄人勒贖，係在【主觀上具有勒贖之不
          法意圖】，客觀上以強暴、脅迫或詐術、恐嚇或其他
          不正方法使被害人離開其原來處所而將其移置於自己
          實力支配之下，而令被擄者之親友提供金錢或其他財
          物以贖取被擄者之生命或身體自由，因此在手段行為
          上具有妨害自由之本質，但在目的行為上，則具有恐
          嚇行為之本質；又按擄人勒贖罪之行為人，主觀上則
          具有【勒贖】之不法意圖，至於行為人勒索財物之對
          象，並不以被擄人為限，即向被害人或其關係人勒索
          財物，均得以該罪論處，此分別有最高法院91年度臺
          上字第6480號、93年度臺上字第2859號判決意旨可考
          。次按刑法第328條之強盜罪，行為人對被害人雖亦
          以強暴、脅迫、藥劑、催眠術等不正方法，使被害人
          之意思自由受拘束而交付財物或任由行為人取走財物
          ，故強盜行為實施中，亦經常有被害人行動自由受制
          之情狀，然其與擄人勒贖最主要之區別在於行為人犯
          罪之主觀上是否具有【勒贖】之不法意圖，即行為人
          有無利用被害人或其親友恐懼被害人生命、自由遭控
          制或毀滅之心理，而籌措金錢以換取被害人之人身自
          由之意思，擄人勒贖罪之行為人係利用被害人或其親
          友前揭心理上之恐懼而獲取財物，而強盜罪之行為人
          則缺乏此意圖，僅係對被害人施以前述強暴等手段，
          使被害人意思自由受拘束而達到取財目的。
    （五）本件被害人係遭「阿佑」等人強押而喪失人身自由，
          並於允諾交付款項與「阿佑」等人之後，始獲釋放，
          則「阿佑」等人強押被害人之時，主觀上有以被害人
          人身自由「勒贖」之意圖，已甚為明確。綜上所述，
          本件「阿佑」、「光頭」、「方男」3人所為已該當
          刑法第347條第1項之擄人勒贖行為，辯護人辯護意旨
          認「阿佑」取得款項乃丁○○受強暴脅迫後所親自交
          付，與擄人勒贖之構成要件不符云云，尚有未洽。
    （六）被告丙○○雖以前詞置辯，惟查：
        1.被告丙○○於偵訊時即自承其委請戊○○轉達丁○○
          ，丁○○撥打門號0000000000號手機與之聯絡，而其
          即將該門號手機交付予「阿佑」等人，使「阿佑」等
          人與丁○○通話（見偵Ｂ卷第23、40頁），核與證人
          丁○○於警詢、偵訊時結證稱綽號「鴨母」之人（即
          戊○○）於97年10月3日轉告其要與綽號「二齒」（
          即被告）聯絡，並給其「二齒」的電話號碼等語相符
          （見警卷第6頁；偵Ａ卷第32頁；偵Ｂ卷第31頁）。
          且證人丁○○於偵訊時另證稱：戊○○說【被告】要
          找伊時還說，被告說如果沒有跟他聯絡要把伊押走，
          伊就打過去，是「阿佑」接的等語（見偵Ａ卷第32頁
          ；偵Ｂ卷第31頁），是被告確實要戊○○轉達丁○○
          ，要丁○○撥打其門號0000000000手機，使「阿佑」
          等人得以與丁○○聯繫無訛。證人丁○○於本院審理
          時證稱：戊○○轉告說「阿佑」找伊等語，與其前次
          於警詢、偵訊時所述不同，亦與被告於警詢前揭不利
          於已之供述不符，要無可採。
        2.又被告丙○○於偵、審中曾自陳其知悉「阿佑」等人
          要找丁○○，是為了談錢的事（見偵Ｂ卷第40頁；本
          院卷第204頁），而證人甲○○於偵、審中亦證稱其
          於由被告載往臺南縣善化鎮什乃里94之1之途中，被
          告說丁○○答應要給被告3萬元，沒拿到3萬元，他對
          他的小弟沒辦法交待，所以他的小弟才要抓丁○○等
          語（見偵Ａ卷第31頁）。因此，被告借手機予「阿佑
          」等人，供其等與丁○○聯繫時，即已知悉「阿佑」
          等人找被告之目的在於向丁○○索取金錢，堪以認定
          。
        3.據證人丁○○於本院結證時所述，其遭「阿佑」等人
          押走，控制自由後，並不知道會被押去被告臺南縣善
          化鎮什乃里94之1號住處（見本院卷第114頁）；而證
          人甲○○於偵訊及本院審理時結證表示，其於前往戊○○所開設之紳帥理容院，向戊○○求援時，被告亦
          抵達該處，戊○○說被告會載其去找丁○○，隨後，
          其即由被告載往丁○○被押制之處所即臺南縣善化鎮
          什乃里94之1號，而其抵達被告前開住處後，見到丁○○被「阿佑」用槍抵著頭押下車等語（見偵Ａ卷第
          30、31頁；本院卷第160至第163、171至173頁），由
          上開2位證人陳述可知，被告於丁○○、甲○○均不
          知丁○○將被押往何處時，竟能將甲○○載往前址，
          是被告顯然對於「阿佑」等人於擄人之後欲將丁○○
          安置之地點，知之甚詳，若其並未事先與「阿佑」等
          人有相當程度之聯繫，則其何能知悉？被告雖於本院
          審理時另辯稱：係甲○○以手機聯絡，伊才知道丁○○會到伊住處云云，然此與證人前開證詞不符，要無
          可採。
        4.被告於警詢時自陳其在臺南縣善化鎮什乃里94之1號
          與「阿佑」等人協調丁○○應給付之金額，最後以20
          萬元達成協議，且以當天給付5萬元，5日後交付10萬
          元，15日後再交付5萬元（見警卷第2、3頁）；證人
          甲○○於偵訊及本院審理時所證：其抵達臺南縣善化
          鎮什乃里94之1號時，與被告協商調降贖金，而被告
          則表示其無法作主，要詢問「阿佑」等人，最後以20
          萬元達成協議，並以分期付款方式給付等語（見偵Ａ
          卷第31頁；本院卷第164、165頁），就被告確有參與
          贖金之協商過程之部分，悉相符如，此部分事實，可
          以認定。其於本院辯稱其未參與協商，要無足取。
        5.被告於警詢時即自陳：「阿佑」等人平日與伊同居，
          很聽伊的話（見警卷第3頁）；而證人丁○○與甲○○均證稱，丁○○遭「阿佑」等人押至臺南縣善化鎮
          什乃里94之1號時，「阿佑」原本持槍抵著丁○○的
          頭，是被告叫「阿佑」把槍拿下來，「阿佑」才放下
          槍；同年10月20日在臺南縣善化鎮○○路與建國路口
          時，被告開車，遇到伊和丁○○，被告就叫「阿佑」
          抓丁○○，但沒抓到，後來「阿佑」轉而抓伊，被告
          說不要抓女的，「阿佑」就放開等語（見本院卷第98
          、160至163、175頁）；且證人甲○○另稱，戊○○
          拿1萬元給「阿佑」後，被告就交待「阿佑」載伊等
          回去（見偵Ａ卷第31頁），綜此可知，「阿佑」係服
          從被告之指令而行事，被告於本院審理中辯稱「阿佑
          」等人不會聽其命令行事，顯與事實不符之，要無可
          採。
        6.綜上，被告丙○○明知「阿佑」等人欲控制丁○○之
          人身自由並向丁○○勒索金錢，竟仍要戊○○轉達丁○○與之聯絡，並出借手機借予「阿佑」，使「阿佑
          」得以與丁○○聯繫，於控制丁○○之人身自由後，
          再將丁○○之女友載往丁○○遭控制之地點，參與贖
          金之協商，嗣丁○○應允分期付款給付20萬元，並由
          戊○○交付1萬元予「阿佑」後，被告始令「阿佑」
          將丁○○釋放等情，可以認定。
  二、論罪科刑：
    （一）新舊法比較：
          按被告丙○○行為後，刑法已於94年2月2日修正公布
          ，並於95年7月1日生效施行。而刑法第2條第1項修正
          為「行為後法律有變更者，適用行為時之法律。但行
          為後之法律有利於行為人者，適用最有利於行為人之
          法律。」，採「從舊從輕」之原則，與修正前刑法第
          2條採「從新從輕」之原則不同。又比較時應就罪刑
          有關之共犯、未遂犯、想像競合犯、牽連犯、連續犯
          、結合犯，以及累犯加重、自首減輕暨其他法定加減
          原因（如身分加減）與加減例比等一切情形，綜其全
          部罪刑之結果而為比較。有最高法院95年第8次刑事
          庭會議決議可參。茲比較修正前、後刑法及相關法律
          與本案相關之修正前後規定如附件所示。
    （二）又按擄人勒贖罪為繼續犯，於意圖勒贖而為擄人行為
          時，犯罪即屬成立，在被擄人未經釋放以前，其犯罪
          行為仍在繼續進行中，因之參與擄人行為者，或雖未
          參與擄人行為，而在被擄人未釋放前，出面勒贖，皆
          在犯罪繼續中參與目的行為，均應認為共同正犯，此
          亦有最高法院95年度臺上字第6767號判決意旨可考。
    （三）依前所述，被告丙○○顯然係與「阿佑」共謀於前，
          再分工由被告其向丁○○提出要約，使「阿佑」等人
          可以掌握丁○○行蹤，且將丁○○之女友甲○○載往
          丁○○被勒贖處，進行贖金之協商，則其所為顯然已
          屬擄人勒贖之正犯，檢察官認被告所為，係成立幫助
          擄人勒贖罪，尚有未洽。是核被告丙○○所為，係犯
          刑法第347條第1項之擄人勒贖罪。又被告與「阿佑」
          、「方男」、「光頭」等3人間，有犯意聯絡、行為
          分擔，均為共同正犯。又被告因違反肅清煙毒條例案
          件，經本院判處有期徒刑3年2月確定，於93年2月27
          日因縮短刑期執行完畢出監，有臺灣高等法院被告前
          案紀錄表1份在卷可稽，其於受徒刑之執行完畢後，5
          年以內故意再犯本件之罪，為累犯，應依修正前刑法
          第47條之規定，加重其刑。
    （四）爰審酌被告丙○○有前述之前科紀錄，素行不良，不
          思以正當工作賺取生活所需，竟與「阿佑」等人持槍
          擄人以勒贖鉅款，其犯罪動機不良、所用之手段殘暴
          ，造成被害人精神及心理深度恐懼及不安，對國民生
          活秩序與社會治安之危害甚鉅，惡性重大，且於犯後
          矢口否認犯罪，態度不佳，惟念及其等未實際傷害被
          害人，於取得部分贖金後釋放被害人等一切情狀，量
          處如主文所示之刑，又依其所犯罪之性質，認有褫奪
          公權之必要，併宣告褫奪公權4年。至於「阿佑」、
          「方男」、「光頭」等人作案時所持用之前述手槍，
          並無證據證明有殺傷力，且未扣案，亦不能證明尚仍
          在，爰不另宣告沒收。
  三、不另為無罪部分：
    （一）公訴意旨另以：被告丙○○於94年10月20日13時許，
          駕駛小客車，內載「阿佑」，途經臺南縣善化鎮○○
          路與建國路岔路口，發現丁○○騎車號J5T－976號重
          型機車，後載甲○○，迎面對向行駛而來，丙○○為
          取得對丙○○擄人勒贖之餘款，乃基於妨害自由犯意
          ，以所駕駛之小客車逆向行駛擋在丁○○駕駛車號J5
          T－976號重機車前，而撞及丁○○所駕駛之重機車，
          致機車倒地，丁○○見狀即跑開，丙○○乃叫「阿佑
          」抓丁○○，未果，因認被告此部分涉犯刑法第302
          條第3項、第1項之妨害自由未遂罪。
    （二）檢察官起訴書記載：「阿佑」抓住甲○○不放，剝奪
          甲○○行動自由等語部分，檢察官認係屬「阿佑」個
          人單獨起意之犯行，就此部分，並未起訴被告涉犯妨
          害自由罪名，附此敘明（見本院準備程序筆錄，本院
          卷第47頁）。
    （三）訊據被告丙○○固供承於94年10月24日下午1時許駕
          駛小客車搭載「阿佑」，行至臺南縣善化鎮○○路與
          建國路交叉路口時，被告所駕駛之小客車擋住丁○○
          所騎機車之去路等情，惟矢口否認有妨害自由之犯行
          ，辯稱：伊沒有撞丁○○騎的機車，也沒有叫「阿佑
          」抓丁○○等語。
    （四）經查，丁○○於94年10月20日13時許，騎機車載甲○○，係「逆向」行駛至臺南縣善化鎮○○路與建國路
          之交岔路口，與被告所駕駛之小客車相遇之情，業據
          證人丁○○、甲○○一致結證明確（見本院卷第132
          、166、167頁）。證人丁○○另結證稱：當日伊與戊○○相約，要去紳帥理容院找戊○○，快要到達時，
          伊騎機車從路口彎出來，逆向行駛，在距紳帥理容院
          約20至30公尺處遇到被告駕駛的小客車；伊要去紳帥
          理容院，不是只有一條路，當天丁○○不是在該處等
          伊等語（見本院卷第132、133頁）。由此可知，丁○○逆向於道路上行駛，並非被告可以預見，被告與丁○○在上述路口相遇，純屬機緣偶然，並非被告基於
          妨害自由之犯意所為，雖丁○○所騎之機車因此遭被
          告所駕駛之小客車擋住去路，亦難認被告此部分成立
          妨害自由罪責。
    （五）次查，被告駕駛上開小客車，在前述路口擋住丁○○
          所騎之機車後，丁○○一見到是被告，未待被告有任
          何舉動，隨即棄車逃跑，被告確實有叫「阿佑」抓丁○○，而「阿佑」開門下車就追丁○○，但沒有追到
          等節，已據證人丁○○於警詢、本院審理時；證人甲○○於本院審理時證述無訛（見警卷第頁11頁；本院
          卷第107至109、166、167頁），堪以認定。被告辯稱
          其未叫「阿佑」捉住丁○○云云，顯屬卸責之詞，要
          無可採。
    （六）惟按刑法第302條第1項之罪，以私行拘禁或其他非法
          方法剝奪人之行動自由為成立要件，而被告【口頭指
          示「阿佑」抓住丁○○之行為】，並非屬前述條文所
          謂之「私行拘禁或其他非法方法」，此外，被告亦無
          採取其他行為，剝奪丁○○之行動自由，因此，被告
          所為即難認成立刑法第302之剝奪他人之行動自由罪
          。然檢察官既認被告此部分之犯行，與前開有罪部分
          ，有修正前刑法第55條之牽連犯之裁判上一罪之關係
          ，故爰不另為無罪之諭知，附此敘明。
據上論斷，應依刑事訴訟法第299條第1項前段、刑法第28條、第
55條、第347條第1項、第47條、第37條第2項、判決如主文。
本案經檢察官乙○○到庭執行職務。
中    華    民    國    97    年    6     月    13    日
                  刑事第十三庭  審判長法  官  張維君
                                      法  官  陳淑勤
                                      法  官  莊玉熙
以上正本證明與原本無異。
如不服本判決應於收受本判決後10日內向本院提出上訴書狀，並
應敘述具體理由。如未敘述上訴理由者，應於上訴期間屆滿後20
日內向本院補提理由書狀（均須按他造當事人之人數附繕本）「
切勿逕送上級法院」。
                                      書記官  余富誠
中    華    民    國    97    年    6     月    16    日
附件：（新舊法比較之說明）
1.累犯：
  被告行為時，刑法第47條第1項規定「受徒刑之執行完畢，或
  一部之執行而赦免後，五年以內再犯有期徒刑以上之罪者，為
  累犯，加重本刑至二分之一。」，然被告行為後刑法第47條規
  定「受徒刑之執行完畢，或一部之執行而赦免後，五年以內故
  意再犯有期徒刑以上之罪者，為累犯，加重本刑至二分之一。
  」，雖累犯規定之修正，並非犯罪構成要件或刑罰之變更，但
  因被告犯行是否需論以累犯，顯已影響行為人刑罰加重與否之
  法律效果，自屬法律有變更，然因被告乃出於故意再犯本件有
  期徒刑以上之罪，不論修正施行前、後之法條適用結果均不分
  軒輊，故依修正後刑法第2條第1項之規定依修正施行前第47規
  定論以累犯。
2.共同正犯部分：
  修正施行前刑法第28條之規定為：「2人以上共同實施犯罪之
  行為者，皆為正犯」，修正施行後之規定則為：「2人以上共
  同實行犯罪之行為者，皆為正犯」，揆諸本條之修正理由係為
  釐清陰謀共同正犯、預備共同正犯是否合乎正犯之要件，即共
  同正犯並未涵蓋陰謀及預備共同正犯。而本件被告等人均係正
  犯，其犯行非屬陰謀、預備共同正犯。是被告等行為後刑法第
  28條之修正，對於被告等並無有利或不利之情形，即無適用修
  正後刑法第2條第1項之規定比較新舊法適用之問題。
3.關於褫奪公權部分，被告行為時之修正前刑法第37條第2項規
  定「宣告6月以上有期徒刑，依犯罪之性質認為有褫奪公權之
  必要者，宣告褫奪公權1年以上10年以下。」，而新法修正規
  定為：「宣告1年以上有期徒刑，依犯罪之性質認為有褫奪公
  權之必要者，宣告1年以上10年以下褫奪公權。」，雖有修正
  ，惟貪污治罪條例第17條已明定「犯本條例之罪，宣告有期徒
  刑以上之刑者，並宣告褫奪公權」，具特別法性質，應優先適
  用，且褫奪公權部分為從刑，依「主從不可分之法則」，自應
  依主刑適用之法律，至於沒收亦為從刑之一種，與主刑有從屬
  關係，依主刑部分適用之法律而從屬適用，皆無獨立比較之問
  題（最高法院24年上字第5292號判例意旨參照）；又宣告褫奪
  公權之期間修正後仍為1年以上10年以下，與修正前之期間相
  同，修正施行前、後刑法第37條第2項關於褫奪公權期間之規
  定，均相同，故不生比較適用之問題，附予敘明。


司法院資訊處製作；財團法人民間司法改革基金會備份。
